【裁判字號】    89,毒抗,355
【裁判日期】    891110
【裁判案由】    聲請強制戒治
【裁判全文】
臺灣高等法院高雄分院刑事裁定                    八十九年度毒抗字第三五五號
    抗  告  人
    即  被  告  甲○○
    選任辯護人  吳芝瑛律師
                鄭勝智律師
右列抗告人因違反毒品危害防治條例聲請強制戒治案件，不服臺灣高雄地方法院八十
九年度毒聲字第八八四０號中華民國八十九年十一月十日第一審裁定（聲請案號：臺
灣高雄地方法院檢察署八十九年度毒偵字第七二一八號），提起抗告，本院裁定如左
：
    主  文
抗告駁回。
    理  由
一、原裁定略以：被告甲○○因施用第一級毒品，經原審法院以八十九年度毒聲字第
    八四一八號裁定送臺灣高雄看守所附設勒戒處所觀察、勒戒後，認有繼續施用毒
    品之傾向，有該所八十九年十一月三日高所坤戒勒字第四八九四號函送證明書一
    份附卷可稽，經核檢察官之聲請於法並無不合，依毒品危害防制條例第二十條第
    二項之規定裁定令被告甲○○入戒治處所施以強制戒治一年。
二、本件抗告意旨略以：按刑事訴訟法上所謂認定犯罪事實之證據，係指足以認定被
    告確有犯罪行為之積極證據而言，該項證據自須適合於被告犯罪事實之認定，始
    得採為斷罪資料（最高法院二十九年上字第三一０五號判例意旨參照）。又按刑
    事訴訟採職權調查主義，鑑定報告只為形成法院心證之資料，對於法院之審判並
    無拘束力，故待證事項雖經鑑定，法院仍應本於職權予以調查，以期發現事實之
    真相，不得僅以鑑定報告作為判決之唯一依據（最高法院五十七年台上字第三三
    九九號判例意旨參照）。查原審裁定認被告有施用海洛英之事實，無非係以聲請
    書卷宗為據，然被告究竟於何時何地施用毒品及其證據為何，原裁定皆末加以說
    明，事實曖昧不明，委難昭信，況本案亦未查扣海洛英等毒品或吸食器等相關犯
    罪證據，原裁定自嫌速斷。且被告觀察勒戒期間僅為八、九天，即被認為有繼續
    施用毒品傾向，而原裁定機關，僅依聲請書為據，而未再調查相關犯罪證據即並
    令被告入戒治處所施以強制戒治，其裁定過程草率，難謂適法，爰請鈞院撤銷原
    裁定云云。
三、按犯毒品危害防制條例第十條（即施用第一、二級毒品）之罪者，檢察官應先將
    被告送勒戒處所觀察、勒戒，其期間不得逾一月，經觀察勒戒後，有繼續施用毒
    品之傾向者，由檢察官聲請法院裁定令入戒治處所施以強制戒治，其期間為一年
    ，毒品危害防制條例第二十條第一項、第二項後段定有明文。經查：本件抗告人
    甲○○因施用毒品海洛因，經原審法院裁定送臺灣高雄看守所附設勒戒處所觀察
    、勒戒後，抗告人在所勒戒觀察期間，經臺灣高雄看守所附設勒戒處所衛生醫療
    支援網支援醫師就「有無繼續施用毒品傾向」加以評定，其判斷準則為人格特質
    ０分、臨床特徵五０分，行為表現七分，合計五十七分，並以其施用第一級毒品
    成癮，缺乏因應技巧，綜合上開情形予以評定，認抗告人甲○○「有繼續施用毒
    品傾向」，此有臺灣高雄看守所附設勒戒處所八十九年十一月三日高所坤戒勒字
    第四八九八號函及函附之有無繼續施用毒品傾向證明書各一份附卷可稽。雖抗告
    人甲○○係於八十九年十月二十四日經送臺灣高雄看守所附設勒戒處所執行觀察
    、勒戒，至同年十一月二日被認「有繼續施用毒品傾向」，為期不過十日，期間
    雖短，惟核與前述毒品危害防制條例第二十條第一項：「犯毒品危害防制條例第
    十條（即施用第一、二級毒品）之罪者，檢察官應先將被告送勒戒處所觀察、勒
    戒，其期間不得逾一月」之規定，並無違背。檢察官據以向原審法院聲請依毒品
    危害條例第二十條第二項規定裁定入戒治處所施以強制戒治，原審查核屬實，准
    其聲請，而為抗告人甲○○令入戒治處所施以強制戒治一年之裁定，於法並無不
    合。抗告人抗告意旨，徒以前詞指摘原裁定不當，為無理由，應予駁回。
四、據上論結，應依刑事訴訟法第四百十二條，裁定如主文。
中    華    民    國     八十九     年      十二      月      二十一    日
                              臺灣高等法院高雄分院刑事第三庭
                                  審判長法官  莊秋桃
                                        法官  謝宏宗
                                        法官  陳中和
右正本證明與原本無異。
不得再抗告。
                                      書記官  梁美姿
中    華    民    國     八十九     年      十二      月     二十六     日
                                                                        Ｋ


司法院資訊處製作；財團法人民間司法改革基金會備份。
